# 商业承兑汇票出票人与承兑人不是同一主体时的账务处理

提问人：xiaolu66 时间：2023-05-06 15:42:39
陈老师好！
A、B公司是同一集团的两家公司，A公司是B公司的母公司，B公司从事贸易业务，向供应商S公司采购货物1000 万元，以商业承兑汇票结算，B公司为出票人，A公司为承兑人，即A公司在票据到期时需履行支付 1000 万元款项的义务，且A公司付款前，要求B公司将 10000 万元支付给A公司。
出票时，B公司，借：应付账款——S公司 1000 万
贷：应付票据——S公司 1000 万
出票时，A公司作为承兑人，即负有票据到期见票付款的义务，是否需要进行账务处理？如何进行账务处理？
若出票时，A公司无需进行账务处理，票据到期日收到B公司支付的 1000 万，是作为代收代付款计入“其他应付款”吗？若按此账务处理，又无法体现A公司是票据承兑人的法定付款义务。
请陈老师指导，感谢！

回答人：chenyiwei
当商业承兑汇票的出票人与承兑人不是同一企业时，一般理解此时承兑人（母公司A）应在B开出商业承兑汇票时，一方面确认“其他应收款——B”，另一方面确认对持票人的付款义务。
银行承兑汇票是银行的中间业务，承兑银行并不因此确认资产和负债，但这是建立在出票人在承兑银行存入较大比例保证金，且在该银行有足够授信额度的基础上的。如果本案例中的母公司A对子公司B也建立了类似的制度，要求B缴存较大比例的保证金，对保证金不足以覆盖票据款的部分经过谨慎评估给予一定的信用额度，则也不排除可以这样处理。如果做不到保证金和授信额度控制，则还是要全额确认对子公司B的应收款项和对持票人的负债，以体现出其作为票据首要付款义务人的地位。

提问人：Brucewing1991 时间：2023-05-08 10:23:05
个人认为，这个应该属于或有负债，虽然过去的交易或者事项形成了现时义务，但履行该义务不是很可能导致经济利益流出企业，毕竟可以要求B公司先将款项支付给A。如果承兑人换做银行，银行对于银行承兑汇票的处理也是在资产负债表之外的表外业务，通过或有事项进行披露的。所以不用做账务处理，但是应该建立备查簿，在附注中进行披露。

回答人：chenyiwei
金融工具和或有事项的思路是完全不同的。而且本企业还是付款的首要义务人。

提问人：xiaolu66 时间：2023-05-10 12:11:17
陈老师好！
情形一：如果母公司对子公司没有保证金和授信额度的控制，母公司确认了其他应收款——B公司和应付票据——供应商，同时子公司是不是应该终止应付票据义务，确认对公司的其他应付款，即借：应付票据 贷：其他应付款——母公司，这样合并层面仅体现一次应付票据；
情形二：母公司是集团性公司，且设有资金结算中心对成员企业的资金进行集中管理，日常成员企业的资金存放在母公司的资金结算中心，且成员企业经营所需资金不足时，会向母公司的资金结算中心借款补充资金（可借款额度由母公司给子公司规定，类似银行给企业的授信额度），此种情况下，即便不单独就商票承兑业务设置保证金条款，是不是也可以理解为母公司对子公司有保证金和授信额度控制，参照银行承兑的账务处理，开出商业承兑汇票时，子公司确认应付票据——供应商，母公司不进行账务处理，票据到期母公司履行承兑付款义务时，做代收代付义务，即划扣子公司在母公司结算中心的存款，计入其他应付款——供应商，支付时，冲减其他应付款。
财务报告附注，需要对母公司为子公司承兑商票作为或有事项披露吗？合并层面看只有一次应付票据，不论母公司是否为承兑人，都有对持票人的付款义务，仅母公司单体是或有事项，合并层面看并不是或有事项请老师指导，非常感谢！

回答人：chenyiwei
也可以这样理解。